最高法院刑事判決　　　　　　九十四年度台上字第一九二０號
　　上　訴　人　乙○○
　　　　　　　　　　　　68號.
　　　　　　　　　　　　2號
　　選任辯護人　顏維助律師
　　上　訴　人　甲○○
　　　　　　　　　　　　樓
　　　　　　　　　　　　（另案於台灣台北監獄台北分監執行
　　　　　　　　　　　　中）
上列上訴人等因違反廢棄物清理法案件，不服台灣高等法院中華
民國九十四年一月十九日第二審判決（九十三年度上訴字第五二
三號，起訴案號：台灣桃園地方法院檢察署九十一年度偵字第三
０六號、九十一年度偵緝字第五七二、七五三號），提起上訴，
本院判決如下：
    主  文
原判決撤銷，發回台灣高等法院。
    理  由
本件原判決認定上訴人甲○○為欣盟工程行之負責人，於民國八
十七年十二月二十日，向黃文雄（另案經判處有期徒刑一年，緩
刑三年）承租坐落於台北縣板橋市○○段三九及三九之一地號土
地，作為廢棄物之堆置處所，並僱用司機自台北縣各處建築工地
載運建築廢棄物至上址堆置。每車收費新台幣（下同）一千二百
元至二千五百元不等，其後再另行以每米五百元費用，僱用不知
情之貨車司機載運至台中、西螺某處棄置，而經營廢棄物之處理
、清除等事業。迨八十八年七月十六日，廢棄物清理法第二十二
條修正公布生效後，甲○○明知應依規定向所屬地方主管機關申
請核發許可文件或核備文件，始得經營廢棄物之處理或清除業務
，竟未向主管機關申領廢棄物處理、清除之許可文件，即基於常
業之犯意，自斯時起繼續以前述方式經營建築廢棄物之處理、清
除等業務，並恃以維生。甲○○並自八十九年八月起，以底薪五
千元、每車次四百元，及同年十二月一日起，以月薪三萬五千元
之代價，陸續僱用與其有共同犯意聯絡之陳敏豐及不知情之黃啟
擔任司機，負責自台北縣各處建築工地載運建築廢棄物至上址
堆置而共同從事廢棄物處理、清除。又桃園縣大溪鎮○○段○○
街小段三九三之七地號土地（如原判決附圖所示），為經濟部水
利署北區水資源局所管領之國有土地，而緊鄰上開土地之未登錄
土地，屬大漢溪河川地行水區，為國有土地。其中有部分土地為
上訴人乙○○岳父馬良表向桃園縣政府申請使用。乙○○明知未
經主管機關許可，不得提供土地供廢棄物堆置，竟自九十年八月
間起，提供上開土地予不詳之人堆置建築事業廢棄物及清洗砂石
後剩餘之廢土，並同時提供該土地予甲○○傾倒事業廢棄物（佔
用面積如該附圖所示）。九十年十二月十九日夜間十一時三十分
許，甲○○指示黃啟駕駛車牌號碼Ｓ五─０五三號自用大貨車
，將當日自台北縣板橋市某處工地所清運之營建廢土、磚塊塑膠
廢棄物等物共計兩噸半載往上開土地傾倒；陳敏豐駕駛車牌號碼
ＯＢ─八一六號自用大貨車載運剷土機，以協助導引黃啟前往
並將所傾倒廢棄物整平，而為警當場查獲等情。因而將第一審判
決撤銷，改判論處甲○○共同無許可文件，以經營廢棄物清除、
處理為常業罪刑；乙○○連續未經主管機關許可，提供土地堆置
廢棄物罪刑，固非無見。
惟查：(一)按刑法上之連續犯，係指基於概括之犯意，連續數行為
，觸犯構成犯罪要件相同之罪名者而言，故主觀上具備概括之犯
意，乃成立連續犯之要件之一，自應於事實欄內為明白記載，始
足為適用法律之基礎。又科刑之判決書，對於犯罪事實必須詳加
認定，而後於理由內敘明其認定犯罪事實所憑之證據，及其認定
之理由，方足以資論罪科刑，其所載事實理由與其所宣告之主文
，尤必相互一致。若僅於理由內敘明其有犯罪之證據，而事實欄
內並未認定，則理由失其依據，僅於主文內宣告其罪刑，而事實
理由內均未記載，則主文失其根據，均與法定程式不符，其判決
即難謂非違法。本件原判決於主文諭知「乙○○連續未經主管機
關許可，提供土地堆置廢棄物」罪，於理由內亦說明「其自九十
年間八月起至同年十二月十九日被查獲為止，多次提供該土地與
人堆置事業廢棄物，時間緊接，所犯係構成要件相同之罪，顯係
基於概括犯意而為，應依連續犯規定以一罪論。」但於事實欄內
並未記載乙○○基於概括之犯意反覆為之之事實，致主文失其依
據，自屬於法有違。(二)原判決以甲○○於九十一年四月一日起，
因承租坐落於台北縣鶯歌鎮○○○路一五六巷十四號後方空地，
由陳敏豐駕駛甲○○所有營業大貨車，分別在台北、板橋地區載
運建築、裝潢拆卸後之廢棄物，載運至上址傾倒回填，分別於九
十一年八月十二日、同年十月三日為警查獲，此部分違反廢棄物
清理法犯行，經台灣板橋地方法院以九十一年度訴字第二四二五
號判處罪刑後，甲○○不服提起上訴，經原審以九十二年度上訴
字第三０六九號判處有期徒刑一年十月。甲○○此部分行為時間
（九十一年四月一日至同年十月三日）與本件犯罪時間距離四月
有餘，時間並非密接，況且依甲○○於第一審調查中所稱是本件
被起訴後，才又另外在鶯歌鎮租地作分類的工作等語，主觀上亦
難認係本於其同一從事廢棄物清除或處理行為概念之中，是此部
分違反廢棄物清理法犯行，核與上揭行為間無實質上或裁判上一
罪關係等情。然查本件檢察官起訴之時間為九十一年十二月十八
日，而前案乙○○於九十一年四月一日至同年十月三日犯罪，由
檢察官於九十一年九月三十日聲請簡易判決處刑，並經台灣板橋
地方法院改依普通程序審判（見第一審卷第十一頁、一三三頁）
。是該前案在本件起訴之前即已由檢察官聲請簡易判決處刑，其
犯罪時間亦在本件起訴之前。原判決理由欄內卻以甲○○稱本件
被起訴後，才又另外在鶯歌鎮租地作分類的工作等語，而判斷甲
○○主觀上難認係本於其同一從事廢棄物清除或處理行為概念之
中，而認本件與前案間無實質上或裁判上一罪關係，其理由之說
明，與前揭證據資料不符，自有判決理由矛盾之違法。另依據卷
內所附甲○○經營之欣盟工程行之營利登記證營業項目之記載，
包括清除廢棄物（見第一審卷第二三一頁）；其八十八年及八十
九年營利事業所得稅結算申報書中之「營業收入分類表」亦載明
「一般專業廢棄物處理」（見第一審卷第二三九至二四０頁）；
並有九十年（一至十二月）、九十一年（一至十二月）之台北縣
營業人銷售額與稅額申報書（見第一審卷第二三三至二三八頁，
原審卷第二一九至二二四頁）可按。所載如果無訛，甲○○自設
立欣盟工程行後，至九十一年十二月間均以清除廢棄物為業，並
依法申報營利事業所得稅。本件原判決既論處甲○○常業罪，其
前揭經判決確定自九十一年四月一日起至同年十月三日止之犯罪
行為，是否亦屬其常業行為之一部分？似非無疑，原判決未審酌
前揭證據資料，並敘明證據取捨之理由，自有判決不備理由之違
法。上訴意旨均執以指摘原判決不當，非無理由，應認有發回更
審之原因。又原判決不另為諭知無罪部分，本乎審判不可分原則
，應併予撤銷發回，合予敘明。
據上論結，應依刑事訴訟法第三百九十七條、第四百零一條，判
決如主文。
中　　華　　民　　國　九十四　年　　四　　月　 十五 　日
                      最高法院刑事第十一庭
                          審判長法官  洪　清　江
                                法官  石　木　欽
                                法官  李　伯　道
                                法官  韓　金　秀
                                法官  陳　世　淙
      本件正本證明與原本無異
                                      書  記  官
中　　華　　民　　國　九十四　年　　四　　月　二十一　日
                                                      Ｔ
